# Études statistiques{#etudestats}

Cette partie de ce document sera consacrée à l’étude statistique de notre jeu de données.
Pour commencer nous allons calculer la somme totale des sinistres par police.
```{r}
library(haven)
database <- read_sas("Data/base5.sas7bdat", 
    NULL)
```

```{r message=FALSE, warning=FALSE}
library(dplyr)
database$SumSINAPS <- database %>% select(starts_with("SINAP")) %>% 
  apply(., 1, sum)
```
Nous venons de créer avec le code précédent une nouvelle colonne dans la base de données `data` que nous avons appelé  `SumSINAPS`.
On peut facilement faire un sommaire de la somme des sinistres avec la fonction `summary` afin de connaître les mesures de tendance de cette variable.
```{r}
summary(database$SumSINAPS)
```

## Tests statistiques 
Nous allons faire des testes statistiques histoire de connaître quelle loi suit la somme totale des sinistres `SumSINAPS`

### Tests d’adéquation
Les tests d’adéquation servent à tester si un échantillon est distribué selon une loi
de probabilité donnée. Ils permettent de décider, avec un seuil d’erreur $\alpha$ spécifié, si les écarts présentés par l’échantillon par rapport aux valeurs théoriques attendues sont dûs au hasard ou sont au contraire significatifs.  
Pour faire les tests, nous allons générer une variable aléatoire $X$ suivant une loi choisie, puis tester si la somme totale des sinistres `SumSINAPS` est de même loi.
```{r}
SumSINAPS <- database$SumSINAPS
```

#### Loi de poisson
```{r}
#Generer une v.a de longueur indentique a celle de SumSINAPS et suivant la loi de poisson
X=rpois(length(SumSINAPS),mean(SumSINAPS))
#test de poisson
ks.test(SumSINAPS,X)
```
La $p$-$value$ est inférieure à $0.5$ donc on rejette l'hypothèse $H_0$ selon laquelle la somme des sinistres suit une loi de poisson.

#### Loi de Loi normale
On peut tester graphiquement si une variable suit une loi normale avec la fonction `qqnorm`. Si le nuage de point s’apparente à une droite alors la variable pourrait suivre une loi normale sinon on rejette cette hypothèse.
```{r}
qqnorm(SumSINAPS)
```

Il est très difficile de conclure à partir d’un graphe qqnorm si une variable pourrait effectivement suivre une loi normale. D’ailleur c’est pourquoi il est préférable d’utiliser le test de normalité de Carlos Jarque et Anil K. Bera appelé Jarque–Bera test. Sur R, ce test peut être effectué avec la fonction `jarque.bera.test()` disponible dans le package `tseries`.
$\begin{cases}
    H_0: Les\; résidus\; suivent\; une\; loi\; normale\\
    H_1: Les \;résidus\; ne\; suivent\; pas\; une\; loi\; normale
\end{cases}$
```{r}
#install.packages("tseries")
library(tseries)
jarque.bera.test(SumSINAPS)
```
Le test précédent indique que la $p$-$value$ est inférieure largement à $0.5$, on rejette alors l'hypothèse $H_0$ de normalité de `SumSINAPS` avec un niveau de confiance de $95%$



